【裁判字號】    98,消債清,5
【裁判日期】    980321
【裁判案由】    清算事件
【裁判全文】
臺灣臺中地方法院民事裁定             98年度消債清字第5號
聲  請  人  庚○○
債  權  人  美商花旗銀行股份有限公司
                      統一編號.
法定代理人  乙○○
債  權  人  國泰世華商業銀行股份有限公司
                      統一編號.
法定代理人  戊○○
債  權  人  兆豐國際商業銀行股份有限公司
                      統一編號.
法定代理人  癸○○
債  權  人  荷商荷蘭銀行股份有限公司台北分公司
                      統一編號.
代  理  人  寅○○
債  權  人  渣打國際商業銀行股份有限公司
                      統一編號.
法定代理人  丑○○
債  權  人  臺灣新光商業銀行股份有限公司
                        7、2.
                      統一編號.
法定代理人  丙○○
                        7、2.
債  權  人  聯邦商業銀行股份有限公司
                      統一編號.
法定代理人  丁○○
債  權  人  香港商香港上海豐銀行股份有限公司
                      統一編號.
法定代理人  午○○
債  權  人  遠東國際商業銀行股份有限公司
                        1樓及.
                      統一編號.
法定代理人  卯○○
                        1樓及.
債  權  人  玉山商業銀行股份有限公司
                      統一編號.
代  理  人  子○○
債  權  人  台新國際商業銀行股份有限公司
                      統一編號.
法定代理人  辰○○
債  權  人  台北富邦商業銀行股份有限公司
                      統一編號.
法定代理人  甲○○
債  權  人  安泰商業銀行股份有限公司
                      統一編號.
法定代理人  壬○○
債  權  人  中國信託商業銀行股份有限公司
                      統一編號.
法定代理人  巳○○
債  權  人  己○○○
                        1
債  權  人  辛○○
上列當事人因消費者債務清理事件聲請清算，本院裁定如下：
    主  文
聲請駁回。
聲請費用由聲請人負擔。
    理  由
一、按債務人與金融機構協商成立者，不得聲請更生或清算，但
    因不可歸責於己之事由，致履行顯有重大困難者，不在此限
    ；本條例施行前，債務人依金融主管機關協調成立之中華民
    國銀行公會會員辦理消費金融案件無擔保債務協商機制與金
    融機構成立之協商，準用前項之規定，消費者債務清理條例
    第一百五十一條第五項、第六項分別定有明文。又聲請更生
    或清算不合程式或不備其他要件者，法院應以裁定駁回之，
    但其情形可以補正者，法院應定期間先命補正，復為同條例
    第八條所明定。
二、查本件債務人於本法實行前曾與銀行成立協商，每月繳款新
    台幣三萬一千六百五十七元，但因其投資經營之美容事業結
    束營業，以致毀諾，爰依法聲請清算等語，業據提出九十五
    年債務協商協議書為憑，足堪採信。經查債務人主張毀諾係
    屬不可歸責一節，經本院依職權向各金融機關債權人函查債
    務人消費明細紀錄顯示，債務人消費內容多為高額美容商品
    買賣（金百麗美容美麗塑身、盈盈髮型工作室）、銀樓消費
    （琦伯納銀樓）百貨消費（中友百貨、新光三越、廣三崇光
    ）、電視購物（東森得易購）及大量預借現金（九十三年七
    、八月花旗銀行預借現金近十萬元；九十四年三月至五月間
    ，台新銀行預借金額十七萬八千元；九十四年五、六月間荷
    蘭銀行預借金額近十萬元，九十二至九十四年預借金額共計
    四十二萬餘元；同時期中國信託及其他各金融業者尚有多筆
    小額預借現金）等。
三、債務人雖稱因經營美容坊，故須向其他美容業者購貨，再行
    轉售消費者等語，然查債務人與金百麗美容塑身之交易頻繁
    ，金額各異，時序參差，顯與一般上下游供貨關係有別。退
    步言之，縱其所述屬實，此部分既係債務人經營事業之成本
    與風險，即應自行承擔，亦難指為不可歸責於己之事由。再
    查債務人曾以刷卡換現金之方式向銀樓消費，核計上述預借
    現金之金額，其每月預借現金之額度時有逾越日常生活費用
    之情事，此有卷附債務人消費明細附卷可稽，上述消費性質
    均非生活必要之支出，而係奢侈、浪費之性質。從而本件債
    務人毀諾原因應屬「可歸責」於債務人之原因，而與消費者
    債務清理條例第一百五十一條第五項之要件不符。
四、又債務人之消費內容既如前述，而其又於九十五年間以其繼
    承取得之台北市信義區土地及台中市○區○○段土地之應有
    部分設定第一順位及第三順位抵押權予其母及兄長，借貸金
    額共六十五萬元，然其債務並未同步減少，亦屬可議。其於
    債務存續中設定抵押予至親，具有高度道德風險，核與消費
    者債務清理條例第一百三十四條第四款所稱：「浪費、賭博
    或其他投機行為，致財產顯然減少或負擔過重之債務」等不
    免責事由相當。再經各債權人均具狀表明反對債務人之清算
    聲請，顯見本件縱令進入清算程序，未來亦難獲得免責裁定
    而徒增程序勞費，毫無實益。是本件債務人聲請清算，既違
    背消費者債務清理條例第一百五十一條第五項之規定，且上
    開欠缺又屬無從補正，依上說明，自應駁回其清算之聲請，
    爰裁定如主文。
中    華    民    國    98    年    3     月    21    日
                            民事庭法官  張升星
上為正本係照原本作成
如不服本裁定，應於裁定送達後10日內，以書狀向本院提出抗告
，並繳納抗告費新臺幣1千元
中    華    民    國    98    年    3     月    21    日
                            書  記  官  詹世洲


司法院資訊處製作；財團法人民間司法改革基金會備份。
